臺灣臺北地方法院民事裁定
110年度事聲字第84號
異  議  人  羅文台  

相  對  人  張寶娥  

上列當事人間依職權裁定確定訴訟費用額事件，異議人對於本院
司法事務官於民國110年9月14日所為110年度司他字第310號裁定
提出異議，本院裁定如下：
    主  文
異議駁回。
    理  由
一、按當事人對於司法事務官處理事件所為之終局處分，得於處
    分送達後10日之不變期間內，以書狀向司法事務官提出異議
    。司法事務官認前項異議有理由時，應另為適當之處分；認
    異議為無理由者，應送請法院裁定之。法院認第1項之異議
    有理由時，應為適當之裁定；認異議為無理由者，應以裁定
    駁回之。民事訴訟法第240條之4第1項前段、第2項及第3項
    分別定有明文。查本院司法事務官於民國110年9月14日以11
    0年度司他字第310號所為依職權裁定確定訴訟費用之裁定，
    於110年10月4日送達異議人，異議人於110年9月27日向本院
    提出異議，本院司法事務官認其異議無理由而送請本院裁定
    ，核與上開條文規定及意旨相符，先予敘明。
二、異議意旨略以：伊無資力支出訴訟費用，已遭107年司執字
    第108331號、108年司執字第118322號案件強制執行，持有
    之信用卡都被停卡，且依民事訴訟法第107條第2項規定應斟
    酌當事人及其共同生活親屬基本生活之需要等語。
三、按經准予訴訟救助者，於終局判決確定或訴訟不經裁判而終
    結後，第一審受訴法院應依職權以裁定確定訴訟費用額，向
    應負擔訴訟費用之當事人徵收之，民事訴訟法第114條第1項
    前段定有明文。次按法院未於訴訟費用之裁判確定其費用額
    者，第一審受訴法院於該裁判有執行力後，應依聲請並得依
    職權以裁定確定之，依此裁定所確定之訴訟費用額，應於裁
    定送達之翌日起，加給按法定利率計算之利息，民事訴訟法
    第91條第1項、第3項分別定有明文。法院依民事訴訟法第11
    4條第1項規定，依職權裁定確定訴訟費用額，同屬確定訴訟
    費用額之程序，應基於同一理由而類推適用同法第91條第3
    項規定加計法定遲延利息（臺灣高等法院暨所屬法院94年法
    律座談會民事類提案第34號問題二研討結果參照）。再按確
    定訴訟費用之裁定，僅在確定敗訴之當事人應負擔之訴訟費
    用數額，並非就權利存在與否為確定，其償還義務如何，應
    從命負擔訴訟費用之裁判定之。因此，當事人在該程序中，
    自僅得就各個費用項目是否為法律上之訴訟費用、數額之計
    算有無錯誤加以爭執。至於其訴訟費用由何人負擔？或其負
    擔之比例如何？均從命負擔訴訟費用之裁判。縱命負擔訴訟
    費用之裁判有不當，乃為該裁判本身之上訴或抗告問題，在
    確定訴訟費用額裁定程序中不得再予審究（最高法院95年台
    抗字第266號裁定意旨參照）。
四、經查，本件異議人對相對人提起不動產所有權移轉登記訴訟
    （下稱本案訴訟），並經本院於108年6月28日以108年度救
    字第144號裁定准予訴訟救助，而暫免繳納訴訟費用，嗣經
    一至三審法院為異議人敗訴裁判，並諭知各審級訴訟費用均
    由異議人負擔確定等情，此有本院108年度救字第144號裁定
    、108年度訴字第2655號判決、臺灣高等法院108年度上字第
    1453號判決、最高法院110年度台上1471號裁定書等件在卷
    可稽（見司他卷第3至12頁反面），並經本院調閱本案訴訟
    全卷確認無訛。而查，異議人起訴請求相對人將臺北市○○區
    ○○段○○段000地號土地（權利範圍：6370分之127）及坐落其
    上同段1077建號建物（即門牌號碼臺北市○○區○○街000號房
    屋，權利範圍：全部，下合稱系爭房地）之所有權移轉登記
    予異議人，是本件訴訟標的價額應以系爭房地起訴時之交易
    價額為準。審酌與系爭房地之面積相近、屋齡相近之附近不
    動產實價登錄交易價格於108年6月間平均交易每坪單價新臺
    幣（下同）33萬9,786元（計算式：【391,385＋288,188】÷2
    ＝339,786，元以下四捨五入，下同），此有不動產交易實價
    查詢服務網查詢結果可稽（見司他卷第16至17頁反面），又
    系爭房地面積為79.94平方公尺（即24.18185坪），堪認系
    爭房地於起訴時之交易價額為821萬6,654元（計算式：339,
    786×24.18185＝8,216,654），本案訴訟之訴訟標的價額應核
    定為821萬6,654元，應徵收第一審裁判費8萬2,378元及第二
    、三審裁判費各12萬3,567元，從而，異議人暫免繳納之訴
    訟費用應為32萬9,512元（計算式：82,378＋123,567＋123,56
    7＝329,512），即應由異議人向本院繳納。本院司法事務官
    依職權裁定異議人應向本院繳納第一審至第三審裁判費合計
    32萬9,512元，並類推適用民事訴訟法第91條第3項規定，加
    給自該裁定送達異議人之翌日起至清償日止，按年息5%計算
    之利息，於法即無不合。異議人雖主張其無資力支出訴訟費
    用等語，惟異議人之資力狀況對於訴訟費用之負擔、金額之
    確定及徵收並無影響，是異議人此節主張，並非有據。異議
    意旨執此指摘原裁定不當，聲明廢棄，為無理由，應予駁回
    。
五、爰裁定如主文。
中　　華　　民　　國　　110 　年　　11　　月　　30　　日
                  民事第八庭  法　官　邱于真
以上正本係照原本作成。
如不服本裁定應於送達後10日內向本院提出抗告狀，並繳納抗告
費新臺幣1,000元。
中　　華　　民　　國　　110 　年　　11　　月　　30　　日
                              書記官  邱美嫆